最高法院民事裁定　　　　　　　九十六年度台抗字第六四二號
再 抗　告 人　鼎順工程股份有限公司
兼法定代理人　丙○○
再 抗　告 人　乙○○
　　　　　　　甲○○
共　　　　同
訴 訟代理 人　劉衡慶律師
上列再抗告人因與相對人慶豐商業銀行股份有限公司間聲請假扣
押事件，對於中華民國九十六年七月九日台灣高等法院台中分院
裁定（九十六年度抗字第三四五號），提起再抗告，本院裁定如
下：
    主  文
原裁定廢棄，應由台灣高等法院台中分院更為裁定。
    理  由
按請求及假扣押之原因，應釋明之；前項釋明如有不足，而債權
人陳明願供擔保或法院認為適當者，法院得定相當之擔保，命供
擔保後為假扣押。民國九十二年二月七日修正公布之民事訴訟法
第五百二十六條第一項、第二項規定甚明。此與修正前之同條第
二項規定，債權人雖未為前項釋明，如就債務人所應受之損害已
供法院所定之擔保，得命為假扣押者不同。則債權人就假扣押之
原因，自有釋明之義務，必待釋明有所不足，而債權人陳明願供
擔保或法院認為適當者，法院始得命供擔保後為假扣押。所謂假
扣押之原因，即債務人有日後不能強制執行或甚難執行之虞或應
在外國為強制執行者，同法第五百二十三條亦有明文。準此，若
債權人未釋明假扣押之原因，諸如債務人浪費財產、增加負擔、
或就其財產為不利益之處分，將達於無資力之狀態、或移住遠地
、逃匿無蹤或隱匿財產等情形。即不符假扣押之要件。本件原法
院以：相對人就其假扣押之原因，主張：再抗告人等疑似拖延還
款而有逃匿之虞等情，僅提出催告函影本以為釋明。其釋明雖有
不足，但既陳明願供擔保，應認足補釋明之不足。因認台灣台中
地方法院（下稱台中地院）准相對人假扣押之聲請，依法並無不
合，乃裁定駁回再抗告人之抗告，固非無見。惟查相對人向台中
地院聲請假扣押時，依其提出之催告函主張：再抗告人等無視於
受催討，無還款誠意，顯有惡意拖延還款之嫌，進而有逃匿無蹤
之可能，恐有日後不能強制執行或甚難強制執行之虞云云，似見
相對人所陳明者乃其個人之疑慮，非前述浪費財產……等情形之
一。該催告函或可釋明其請求之原因，然究與「日後不能強制執
行或甚難執行之虞或應在外國為強制執行者」之假扣押原因釋明
有間。似不能謂相對人已就假扣押原因盡其釋明之義務，而認其
僅釋明不足。原法院不察，逕將相對人就假扣押「請求」之釋明
，與假扣押「原因」之釋明，混為一談，遽予維持台中地院所為
命相對人供擔保准予假扣押之裁定，駁回再抗告人之抗告，於法
尚有未合。再抗告論旨，指摘原裁定不當，求予廢棄，非無理由
。
據上論結，本件再抗告為有理由。依民事訴訟法第四百九十五條
之一第二項、第四百七十七條第一項、第四百七十八條第二項，
裁定如主文。
中　　華　　民　　國　九十六　年　　九　　月　 二十 　日
                      最高法院民事第四庭
                          審判長法官  蘇　茂　秋
                                法官  陳　碧　玉
                                法官  吳　謀　焰
                                法官  劉　靜　嫻
                                法官  張　宗　權
      本件正本證明與原本無異
                                      書  記  官
中　　華　　民　　國　九十六　年　　十　　月　　四　　日
                                                      Ｅ
